最高法院民事判決　　　　　　九十六年度台上字第二八二三號
上　訴　人　丙○○
　　　　　　中衛發展貨運股份有限公司
上 列一 人
法定代理人　丁○○　住同上
共　　　同
訴訟代理人　紀亙彥律師
被 上訴 人　甲○○　住台灣省台北縣板橋市○○○街92巷17號
　　　　　　乙○○　住同上
上列當事人間請求損害賠償事件，上訴人對於中華民國九十六年
七月三十一日台灣高等法院判決（九十六年度重訴字第一一號）
，提起上訴，本院判決如下：
    主  文
原判決關於命上訴人連帶給付被上訴人甲○○機車損害新台幣四
萬二千零九十九元、扶養費新台幣六十五萬七千八百三十元及被
上訴人乙○○扶養費新台幣八十一萬二千零二十二元各本息及各
該訴訟費用部分均廢棄，發回台灣高等法院。
其他上訴駁回。
上訴訴訟費用，關於駁回其他上訴部分，由上訴人連帶負擔。
    理  由
本件被上訴人主張：上訴人丙○○係上訴人中衛發展貨運股份有
限公司（下稱中衛公司）僱用之營業小貨車司機。民國九十五年
六月三日上午九時許駕駛該公司營業小貨車，沿台北縣土城市○
○路由西向東往同縣中和市方向前行，途經上址環河路三公里七
百五十公尺處之三岔路口時，本應注意駕駛人駕駛汽車，應遵守
交通標誌、標線、號誌之指示，並服從執行交通勤務之警察或依
法令執行指揮交通及交通稽查任務人員之指揮，且依當時天候晴
、日間自然光線、市區○○路○○路面乾燥無缺陷、無障礙物、
視距良好等情狀，並無不能注意之情事，竟因睡眠不足疏未注意
，跨越分區限制線，逆向駛入對向車道撞及沿上址環河路由東向
西行駛，依序駕駛重機車之楊松翰等人車倒地，致楊松翰頭胸部
外傷，顱內出血，經送醫急救，延至同日上午九時三十五分死亡
。伊等為楊松翰之父母，甲○○受有醫療費新台幣（下同）一千
五百四十三元、機車全損五萬六千一百十二元（繼承楊松翰）、
殯葬費八十萬元、扶養費六十五萬七千八百三十元、精神撫慰金
三百萬元，連同楊松翰生存可得之六百六十六萬八千四百九十三
元利益，合計一千一百十八萬三千九百七十八元之損害；乙○○
亦受有扶養費八十一萬二千零二十二元、精神撫慰金三百萬元，
合計三百八十一萬二千零二十二元之損害等情，爰依民法第一百
八十四條第一項及第一百八十八條第一項規定，求為命上訴人連
帶如數給付，並均自訴狀繕本送達翌日起加計法定遲延利息之判
決。（按：原審除判命上訴人連帶給付甲○○二百三十三萬六千
三百十二元及乙○○二百零六萬二千零二十二元各本息外，其餘
判決被上訴人敗訴，被上訴人對之未聲明不服。）
上訴人則以：丙○○係於休假期間肇事，並非執行公司業務行為
，中衛公司無須負連帶賠償責任。殯葬費部分有多項支出非屬必
要之殯葬費用。被上訴人既自承經機車行推估維修費用為一萬八
千元，機車有維修之可能，應不得請求賠償機車之全損賠償及機
車售價。被上訴人擁有恆產，有一定之工作收入，並無不能維持
生活，而需受扶養之情，精神撫慰金應酌減至相當之數額始為適
當。另被上訴人領受強制汽車責任保險之理賠金一百五十萬元，
應各扣減七十五萬元等語，資為抗辯。
原審以：查上訴人丙○○駕駛上開靠行營業之小貨車過失致被害
人楊松翰死亡之事實，為其所自認並經刑事法院判處罪刑在案。
又本件車禍發生在九十五年六月三日上午九時許之上班營業時間
，丙○○從警詢以迄歷審從未主張係休假中駕駛車輛，有各該筆
錄可考，上訴人所辯休假之變態事實，復未舉證以實其說，即無
足取。上訴人中衛公司自應與丙○○就被上訴人所受之損害，連
帶負侵權行為之賠償責任。其次，被上訴人得請求賠償之項目及
金額為(一)醫療費用一千五百四十三元：上訴人對甲○○此部分請
求不爭執。(二)機車全損費用：甲○○原提出修復估價單估算需費
一萬八千元，嗣主張車行告以無法保證一次能完全修復，故未經
修理而直接註銷報廢，有估價單、交通部公路總局台北區監理所
函可考。按僅估價而未實修，且已報廢，自應以實際全損計算損
害額。本件機車為九十四年九月十四日新購，價金五萬六千一百
十二元，有統一發票影本可考，其按使用九月計算，依行政院頒
固定資產耐用年數表載，機車之耐用年數為三年，及其折舊率依
平均法計算則為千分之三三三，折舊後價值為四萬二千零九十九
元，該金額為正當。(三)殯葬費：甲○○有單據部分，上訴人僅承
認三重葬儀社估價明細單其中部分喪葬費十萬九千二百二十元及
龍秀興業有限公司單據所載支出納骨塔費十萬六千元，此部分合
計二十一萬五千二百二十元，上訴人應予給付。又觀甲○○提出
之喪葬單據項目，應係以佛教儀式兼採傳統習俗方式辦理喪葬事
宜，為示對往生者及習俗之尊重，除顯無逾越一般常見必須開支
項目外，既已實際支出，損害已生，審核不宜過苛，三重葬儀社
所支出之二十萬零八百四十元（上訴人僅承認十萬九千二百二十
元）及壽衣一萬二千元，陳慶地理哲學中心擇日禮金六萬六千元
核其支出，均屬習俗所常見，以上金額共為三十八萬四千八百四
十元（龍秀興業公司88000+18000加三重葬儀社200840+12000 加
陳慶地理哲學中心66000 ）。(四)扶養費：依被上訴人財產資料顯
示，財產總額七百六十九萬零四百零七元，惟亦貸款負債五百餘
萬元，並有配偶及年邁父母賴以扶養。按天有不測風雲，人有旦
夕禍福，現在勉可維生，不能推測將來無受扶養必要。被上訴人
請求扶養費依序為六十五萬七千八百三十元及八十一萬二千零二
十二元，均屬正當。(五)慰撫金：被上訴人指其家境不富裕，被害
人再一年即將大學畢業，原期待能賺取高薪，改善家計，突遭車
禍不治，白髮人送黑髮人，痛失愛子，痛苦萬分，並審酌丙○○
高職畢，以駕駛為業，家庭經濟勉可維持，有小貨車靠行於中衛
公司，在刑事法院稱：我保險可以拿三百萬元，我另外願意拿一
、二百萬元和解云云，中衛公司係經營貨運為業，並接受靠行收
取費用為業，甲○○高中畢，業農兼推銷油漆，有七百餘萬元資
產及五百萬元債務等情狀，認其各請求三百萬元尚嫌過高，均應
酌減為各二百萬元為當。(六)被上訴人領受強制汽車責任保險之理
賠金一百五十萬元，各扣除七十五萬元後，以上金額甲○○部分
共二百三十三萬六千三百十二元，乙○○部分共二百零六萬二千
零二十二元。從而，被上訴人據以請求上訴人連帶給付各該金額
本息即屬正當，應予准許，為其心證之所由得，並說明上訴人其
他抗辯及聲明證據為不足採之理由，因而判決上訴人此部分敗訴
。
一、關於廢棄發回部分（即原判決關於命上訴人連帶給付甲○○
機車損害四萬二千零九十九元、扶養費六十五萬七千八百三十元
及乙○○扶養費八十一萬二千零二十二元各本息部分）：
按直系血親尊親屬，依民法第一千一百十七條規定，如能以自己
財產維持生活者，自無受扶養之權利。易言之，直系血親尊親屬
受扶養之權利，仍應受不能維持生活之限制。查原審先則認定被
上訴人財產總額為七百六十九萬零四百零七元，貸款負債五百餘
萬元，並有配偶及年邁父母賴以扶養，現在勉可維生。繼卻又稱
天有不測風雲，人有旦夕禍福，不能推測將來無受扶養必要云云
，一曰「現在勉可維生」；一稱「不能推測將來無受扶養必要」
，兩相齟齬，已有判決理由前後矛盾之違法。究竟被上訴人之財
產及資力，是否不能維持其二人生活？原審未予釐清究明，遽行
判決，亦嫌速斷。又楊松翰機車損害部分，其繼承人為被上訴人
二人，原審判命上訴人連帶給付甲○○該四萬二千零九十九元，
而未說明其所憑以認定之依據，尤有判決不備理由之違法。上訴
論旨，執以指摘原判決關此部分不當，求予廢棄，不能認為無理
由。
二、關於駁回上訴部分（即原判決關於駁回上訴人其餘對命其連
帶給付甲○○一百六十三萬六千三百八十三元及乙○○一百二十
五萬元各本息部分）：
查原審本於上述理由而為此部分上訴人敗訴之判決，經核於法並
無違背。上訴論旨，仍就原審取捨證據、認定事實及慰撫金酌定
之職權行使，暨其他與判決結果不生影響之理由，指摘原判決此
部分不當，求予廢棄，非有理由。
據上論結，本件上訴為一部有理由，一部無理由。依民事訴訟法
第四百七十七條第一項、第四百七十八條第二項、第四百八十一
條、第四百四十九條第一項、第八十五條第二項，判決如主文。
中　　華　　民　　國　九十六　年　 十二 　月   二十   日
                      最高法院民事第六庭
                          審判長法官  朱　建　男
                                法官  顏　南　全
                                法官  黃　義　豐
                                法官  鄭　傑　夫
                                法官  蘇　清　恭
      本件正本證明與原本無異
                                      書  記  官
中　　華　　民　　國　九十七　年    一    月    三    日
                                                 H
